臺灣臺北地方法院民事判決　　　　　　 100年度訴字第1473號
原　　　告　黃順章
訴訟代理人　陳鄭權律師
　　　　　　劉彥良律師
被　　　告　紅枋實業有限公司
法定代理人　黃咨芸原名黃玉琴.
　　　　　　黃沛瑩原名黃淑娟.
　　　　　　黃許守
　　　　　　許羽蓁
特別代理人　朱增祥律師
上列當事人間請求確認股東關係不存在事件，本院於民國100年9
月14日言詞辯論終結，判決如下：
    主  文
確認原告與被告間股東及清算人關係不存在。
訴訟費用由被告負擔。
    事實及理由
壹、程序方面：
一、按有限公司之清算，以全體股東為清算人；但本法或章程另
    有規定或經股東會決議另選清算人時，不在此限，公司法第
    113條準用同法第79條定有明文。次按對於無訴訟能力人為
    訴訟行為，因其無法定代理人，恐致久延而受損害者，得聲
    請受訴法院之審判長，選任特別代理人，同法第51條第1項
    亦規定甚明。查本件被告前於民國96年10月9日經臺北市政
    府以府產建商字第09637865900號函廢止登記在案，迄未選
    任清算人等事實，有該公司設立登記表及本院民事紀錄科查
    詢表各1紙附卷可稽，是依首揭規定，本件原應以被告公司
    全體股東即黃咨芸（原名黃玉琴）、黃沛瑩（原名黃淑娟）
    、黃許守及許羽蓁等4名清算人為被告之法定代理人代為訴
    訟行為；惟前列4人已另向本院訴請確認與被告間之股東及
    董事關係不存在，有該案起訴狀繕本在卷可考，可知渠等是
    否具備法定代理權，尚有未明，為此，本院已依原告之聲請
    ，裁定准許由朱增祥律師擔任被告之特別代理人，代表被告
    應訴，合先敘明。
二、再按確認法律關係之訴，非原告有即受確認判決之法律上利
    益者，不得提起之，民事訴訟法第247條前段定有明文。而
    該條所謂即受確認判決之法律上利益，係指因法律關係之存
    否不明確，致原告在私法上之地位有受侵害之危險，而此項
    危險得以對於被告之確認判決除去之者而言（最高法院42年
    臺上字第1031號判例參照）。經查，原告是否為被告之股東
    或清算人，攸關原告是否應負身為股東或清算人之權利義務
    關係，且有受追繳罰鍰及限制出境等危險，原告對此自有請
    求確認之法律上利益，是其提起本件確認之訴，於法並無不
    合。
貳、實體方面：
一、原告起訴主張：原告對被告公司原股東及變更後之股東等人
    全不相識，從未同意擔任被告之股東，亦無出資之事實，更
    未曾受領任何股利或盈餘分配，公司登記卷內章程或股東同
    意書中留存之原告印文，均非真正，原告顯係遭人冒名登記
    為被告公司之股東。至於公司登記卷內所附身分證影本雖為
    真正，但此可能係因原告於任職樺讚實業有限公司（下稱樺
    讚公司）時，曾因樺讚公司之負責人蔡寶珠之請託，同意出
    名擔任蔡寶珠另成立之「紅枋國際有限公司」（與被告「紅
    枋實業有限公司」無關）之負責人，並將身分證影本交由蔡
    寶珠使用，方遭不明人士盜用於被告公司之股東變更登記所
    致。故兩造間股東關係並不存在，從而，原告自亦非被告公
    司之清算人等語。並聲明：確認原告與被告間股東暨法定清
    算人之法律關係不存在。
二、被告則以：原告雖稱係遭人盜用名義登記為股東云云，然參
    以被告公司其餘3名股東係母女，同時遭冒名之機率應不高
    以觀，可知原告所言並不合理。且原告亦自承曾將身分證影
    本交予蔡寶珠之事實，準此，原告即應自負風險，不得再稱
    自己未同意擔任股東以卸責等語置辯。並聲明：原告之訴駁
    回。
三、經查，原告係於87年2月12日自訴外人陳迪華受讓其對被告
    公司之新臺幣（下同）20萬元出資額，成為被告公司之股東
    ；及被告公司嗣於96年10月9日已經臺北市政府廢止登記，
    應由全體股東擔任清算人為公司進行清算之事實等情，有被
    告公司87年2月12日公司章程、變更出資之股東同意書、87
    年7月13日公司章程及股東名簿等件附於公司登記卷宗內可
    考，並經本院依職權調閱無誤，應堪認定。然原告另稱其未
    曾同意擔任股東、亦無出資之事實，自非被告公司之股東或
    清算人等情，則為被告所否認，並以前揭情詞置辯。是以本
    件爭點即為：原告有無擔任被告公司股東之真意？其應否為
    其將身分證影本交予蔡寶珠之行為自負風險，視為同意擔任
    股東？
四、按消極確認之訴，應由被告負立證責任，如被告欲主張原告
    確為股東，應由被告自負立證責任，如被告不能立證或其提
    出之證據不足採用，則原告之訴即應認為有理由，無庸另行
    立證（最高法院19年上字第385號判例意旨參照）；準此，
    本件被告辯稱原告曾同意擔任股東一節，應由被告先就此負
    舉證責任，倘被告未能證明上開積極事實為真，即應認原告
    之主張為有理由，先予說明。經查，被告公司登記卷內所附
    87年2月12日公司章程、同日變更出資之股東同意書及87年7
    月13日公司章程等文件之股東欄位內，雖留有原告名義之印
    文，惟原告已明確否認該等印文之真正，被告又始終未提出
    任何事證證明前揭印文為真，自難認定原告曾於上開文件上
    用印。而同卷87年2月12日變更出資之股東同意書後附之身
    分證影本，雖經原告自認為真，然原告另稱其係將身分證影
    本交予蔡寶珠，作為登記為另一新成立公司即「紅枋國際有
    限公司」之董事使用，為何遭用於他途，原告並不知情一節
    ，則核與證人蔡寶珠到庭證述：原告係因答應出借名義予伊
    擔任「紅枋國際有限公司」之負責人，而將身分證交予伊公
    司之員工、當時伊僅係向「阿妹」收購其公司所經營之餐廳
    ，不知有被告「紅枋實業有限公司」這家公司、不知係由何
    人將原告登記為被告公司之股東等語大致相符，堪信為真。
    果爾，則原告主張其交付身分證時，並非同意作被告公司股
    東變更登記使用一節，即非子虛。且按一般人將自己身分證
    交付他人，委託該他人辦理特定事項者，比比皆是，倘持有
    印章之該他人，除受託辦理之特定事項外，其他以本人名義
    所為之任何法律行為，均須由本人負責，未免過苛。是原告
    既已證明其當初委託辦理之事項，並不及於擔任被告公司之
    股東，則原告自無須就委託事項以外之法律行為負責，被告
    被告辯稱原告既將身分證交予他人使用，即應自負風險云云
    ，洵非有據。此外，有關被告再辯稱被告公司其餘3名股東
    均為母女，衡情應無同時遭冒名之可能等語，然原告既稱其
    與該3人並不相識，可知即使該3人並非遭冒名，亦與原告之
    情形無涉，被告以此推論原告亦非遭冒名云云，仍非可採。
五、綜上所述，依被告所提事實及證據，尚不足證明原告有出資
    擔任股東之意思表示，依前揭舉證責任之分配，原告主張其
    非被告公司之股東，即有理由；又原告既非被告公司之股東
    ，復查無曾經被告公司章程或股東決議選任為清算人、或由
    法院派任為清算人等情事，原告即與公司法所定得擔任清算
    人之各項情事無一相符，是原告另主張其非清算人一節，亦
    屬有據。從而，原告訴請確認與被告間之股東及清算人關係
    均不存在，為有理由，應予准許。
六、本件事證已臻明確，兩造其餘攻擊防禦方法及所提證據，核
    與本件判決結果不生影響，爰不另一一論述，併予敘明。
七、訴訟費用負擔之依據：民事訴訟法第78條。
中    華    民    國    100    年    9    月    30    日
                  民事第三庭   審判長法   官  郭美杏
                                     法   官  魏式瑜
                                     法   官  吳若萍
以上正本係照原本作成。
如對本判決上訴，須於判決送達後20日內向本院提出上訴狀。如
委任律師提起上訴者，應一併繳納上訴審裁判費。
中    華    民    國  100    年      9    月    30    日
                                     書記官   王妤甄